【裁判字號】    95,交聲,598
【裁判日期】    951227
【裁判案由】    聲明異議
【裁判全文】
臺灣臺南地方法院交通事件裁定         95年度交聲字第598號
移送機關    交通部公路總局嘉義區監理所臺南監理站
受處分人
即異議人    甲○○
上列受處分人因違反道路交通管理處罰條例案件，對於交通部公
路總局嘉義區監理所臺南監理站民國95年5月17日所為之裁決處
分（處分案號：嘉監南字第裁74-S00000000號），聲明異議，本
院裁定如下：
    主  文
異議駁回。
    理  由
一、本件聲明異議意旨略以：受處分人即異議人甲○○被警舉發
    於民國95年2月28日2時10分許，駕駛牌照號TM-2288號自小
    客車，在臺南市安平區安億橋上，「汽車駕駛人駕駛汽車肇
    事致人受傷，未採取救護及其他必要措施，未向警察機關報
    告，逃逸」，經臺南監理站依94年12月28日修正95年7月1日
    施行前（裁決時）之道路交通管理處罰條例第62條第1項、
    第67條第1項規定，以上開裁決裁處吊銷駕駛執照，終身禁
    考。惟異議人於95年2月28日2時10分，駕駛車號TM-2288自
    小客車發生交通事故，地點為臺南市安平區安億橋上，因當
    時對照人於筆錄中已陳述異議人有下車理論後駛離，且異議
    人陳述因服用感冒藥又因撞擊所致，直到清醒後以為自己是
    撞上安全島，接到交通隊通知就到交通隊說明原委，又對照
    人於95 年4月6日10時，在臺南地方法院檢察署所作陳述也
    提及異議人有下車理論，因異議人在意識不清情況下駛離現
    場，而當晚的情況已於筆錄中陳述在接到通知到案說明後，
    異議人也深感懊悔，不應在吃藥後開車，也已最大誠意懇求
    對照人原諒及和解，同時也於檢察署向檢察官承認自己的錯
    誤也接受檢察官的處罰，今陳述為良心面對，絕不是逃逸情
    事，望鈞院念在異議人在事後了解情況下一一的把事情處理
    完善，誠心的接受處罰，因駛離及逃逸這兩句形容關係重大
    ，為此受處分人望請鈞院能查閱事實，異議人並非開車逃離
    現場，而是有下車與對照人交談爭論後駛離現場，為此狀請
    鈞院更正原處分，將逃逸改為駛離，為此聲明異議。
二、按汽車駕駛人，駕駛汽車肇事致人受傷或死亡，應即採取救
    護或其他必要措施，並向警察機關報告，不得駛離；違者吊
    扣其駕照3個月至6個月；逃逸者吊銷駕駛執照，並終身不得
    考領駕駛執照，94年12月28日修正，95年7月1日施行前之道
    路交通管理處罰條例第62條第1項、第67條第1項定有明文。
三、經查：
(1)、本件受處分人即異議人甲○○被警舉發於95年2月28日2時10
    分許，駕駛牌照號碼TM-2288號自小客車，「汽車駕駛人駕
    駛汽車肇事致人受傷，未採取救護及其他必要措施，未向警
    察機關報告逃逸」之事實，有臺南市警察局95年3月13日南
    市警交字第S00000000號舉發違反道路交通管理事件通知單
    附卷可稽，並有甲○○之警詢筆錄及被害人乙○○之警詢筆
    錄、乙○○之受傷診斷證明書、道路交通事故調查報告表（
    一）、（二）、道路交通事故現場圖各1紙及警察蒐證之照
    片22張附卷可稽。
(2)、又本件車禍經臺南市警察局第四分局移送臺灣臺南地方法院
    檢察署檢察官偵查結果略以：「一、甲○○明知服用感冒藥
    後易有昏沈等精神不濟之副作用，理應注意於服藥後不得駕
    車行駛，仍於民國95年2月28日上午2時10分許，明於服用感
    冒藥後駕駛車牌號碼TM-2288號自用小客車，沿臺南市○○
    路欲右轉安億橋由北往南方向行駛，後因精神狀況不佳而駛
    入對向車道，適有乙○○駕駛車牌號碼ST-6790號自用小客
    車駛來，甲○○閃避不及，二車發生碰撞，造成乙○○人受
    有鼻部、頸部及前胸部擦傷等傷害（過失傷害部份業據撤回
    告訴，另為不起訴處分），詎甲○○於駕車肇事致人受傷後
    ，竟未停留於現場，反駕車加速逃逸，後經許志銘記下甲○
    ○之自小客車車牌，報警始循線查知上情。二、訊據被告甲
    ○○對上揭犯罪事實已坦承不諱，核與證人乙○○結證之情
    節相符，復有臺南市警察局舉發違反道路交通管理事件通知
    單、道路交通事故調查報告表（一）、（二）、道路交通事
    故現場圖各一紙附卷可稽，被告罪嫌，應堪認定。三、核被
    告所為，係犯刑法第185條之3及第185條之4之公共危險罪，
    係屬法定本刑為死刑、無期徒刑或最輕本刑3年以上有期徒
    刑以外之罪，惟被告犯後已自白犯行，深表悔悟，並與告訴
    人乙○○達成和解，告訴人亦表示不再追究而撤回過失傷害
    之告訴，爰參酌刑法第57條所列事項及公共利益之維護，認
    以緩起訴為適當。四、緩起訴期間為2年，並自本件處分確
    定之日起3月內，被告應向國庫支付新台幣3萬元。」而為緩
    起訴處分，有臺灣臺南地方法院檢察署檢察官95年度偵字第
    5407號緩起訴處分書1份附卷可稽，並經本院依職權調卷查
    明在案。
(3)、查異議人於本院95年6月22日調查時陳稱：肇事後我有下車
    ，且與乙○○對話，我不知道我下車後如何處理，我連當時
    有下車都不知道，之後怎麼離開的也不知道，是在警局製作
    筆錄時，乙○○說我有下車。
(4)、證人即被害人乙○○於本院95年6月22日調查時證稱：車禍
    發生前其沿安億橋由南向北行駛於快車道上，其車輛的撞擊
    點在右前方，車禍發生後異議人有下車到我前面說「要如何
    處理」？我說要叫警察，他說好，然後他又回座到他車子上
    ，並把車開走了，他沒有留下他的姓名、地址、電話等資料
    ，他當時與我對話時，意識是清醒的等語。
(5)、查異議人於肇事後雖有下車問被害人乙○○「要如何處理」
    ，但於乙○○說要叫警察後，其竟然上車將車開走，未對受
    傷之乙○○為任何救助，亦未報警，更無留下其姓名、地址
    、電話等資料給乙○○，且依其警詢所言，其上車後將車直
    接開回家，而依其能將車正確無誤開回家，且未再發生事故
    而言，顯然其因精神不濟而駕車碰撞乙○○之車輛後，即已
    因強烈之碰撞及驚嚇而清醒了，足見證人乙○○謂異議人當
    時與其對話時，意識是清醒的之證言應可採信。異議人謂其
    不是故意要逃離現場的云云，應不足採。
四、綜上所述，臺南監理站認異議人有於肇事致人受傷後逃逸之
    行為，並依裁決時之94年12月28日修正95年7月1日施行前之
    道路交通管理處罰條例第62條第1項、第67條第1項規定，以
    上開裁決裁處異議人吊銷駕駛執照，終身禁考，並無違誤。
五、又依94年12月28日修正公布，95年7月1日施行之道路交通管
    理處罰條例第67條第1項之規定，汽車駕駛人，雖曾依第62
    條第4項後段規定（即修正前第62條第1項後段規定）吊銷駕
    駛執照者，終身不得考領駕駛執照，但有第67條之1所定情
    形者，不在此限。是本件異議人日後不妨依新修正之道路交
    通管理處罰條例第67條之1第1項第3款之規定，即肇事致人
    受傷案件，受處分人經吊銷駕駛執照處分執行已逾8年者，
    得向公路主管機關申請考領駕駛執照，附此敘明。
六、綜上所述，異議人之異議為無理由，應予駁回。
七、據上論斷，應依道路交通管理處罰條例第87條第2項，道路
    交通案件處理辦法第19條，裁定如主文。
中    華    民    國    95    年    12    月    27    日
                              交通法庭法  官  林勝利
以上正本證明與原本無異
如不服本裁定應於送達後5日內向本院提出抗告狀
                                書記官  陳金堂
中    華    民    國    95    年    12    月    27    日


司法院資訊處製作；財團法人民間司法改革基金會備份。
